【裁判字號】    98,交上易,469
【裁判日期】    980407
【裁判案由】    過失致死
【裁判全文】
臺灣高等法院臺中分院刑事判決       98年度交上易字第469號
上  訴  人  臺灣彰化地方法院檢察署檢察官
被      告  乙○○
                    另案
上列上訴人因過失致死案件，不服臺灣彰化地方法院97年度交易
字第313號中華民國98年1月21日第一審判決（起訴案號：臺灣
彰化地方法院檢察署97年度偵字第6862號），提起上訴，本院判
決如下：
    主  文
上訴駁回。
    理      由
一、本案經本院審理結果，認被告乙○○被訴過失致死犯行係屬
    不能證明，其證據及理由，業據第一審判決書理由欄記載甚
    詳，爰引用之︵如附件︶。原審以不能證明被告犯罪，而依
    刑事訴訟法第三百零一條第一項規定，諭知無罪之判決，經
    核認事用法，並無不合。
二、檢察官上訴意旨雖猶謂：
  (一)被告乙○○與同案被告許凱媛（業已判決確定）於起訴書所
    示之時、地發生事故約10分鐘後，被害人陳麗芬騎乘機車撞
    擊同案被告許凱媛上開倒於慢車道上的機車等情，業據證人
    即被告於偵訊中結證綦詳，且依同案被告許凱媛持用之門號
    00 00000000號行動電話之通聯紀錄，自民國97年5月19日20
    時14分37秒起，迄至同日20時22分45秒止，同案被告許凱媛
    有跟家人通話聯繫，基地臺位置均在彰化縣花壇鄉○○路
    42-1號7樓頂等情，有通聯紀錄1份在卷可稽。另佐以同案被
    告許凱媛送至彰化縣彰化市秀傳紀念醫院就醫後，曾與彰化
    縣警察局彰化分局交通分隊警員池國鈞對談約10分鐘，並向
    池國鈞陳述彼當時機車行進方向及事故發生情形等情，業據
    證人池國鈞結證甚詳，堪認被告在肇事現場至少停留9分鐘
    以上之時間。
  (二)又被告雖受有左手撕裂傷之傷害，但事故發生後，被告馬上
    爬起來與同案被告許凱媛討論如何處理車禍事故等情，業據
    被告於警詢中自承在卷，核與證人即同案被告許凱媛於警詢
    、偵訊中（偵卷第9頁）證述之情節相同，可認被告於事故
    發生後，意識清醒，應無頭暈身體不適之症狀，且以腳踏車
    、機車之重量而言，合2人之力應能將機車、腳踏車移置路
    邊安全處所。因此，既然被告於事故現場尚能與同案被告許
    凱媛討論車禍事故如何處理，則被告與同案被告許凱媛於車
    禍發生後，對於該路段來往車輛因天雨夜黑、視線不清，不
    慎撞擊其等2人倒地車輛之事實，應能認知，且有義務、能
    力加以防止，詎其等2人竟未為之，其等2人對於被害人因此
    事故致死之事實，同有應作為而不作為之過失義務。是原審
    認被告不構成刑法上之過失犯等語，容有誤解。
  (三)按駕駛人或肇事人發生交通事故時，事故地點在車道或路肩
    者，應在適當距離處豎立車輛故障標誌或其他明顯警告設施
    ，事故現場排除後應即撤除，道路交通事故處理辦法第3條
    第1款訂有明文。依卷附道路交通事故現場圖及卷附照片所
    示，被告與同案被告許凱媛發生事故地點係在路肩，依上開
    辦法可知，被告與同案被告許凱媛應於事故地點豎立明顯之
    警告設施，縱其等2人當時欠缺上開警告設施，依該辦法之
    意旨，其等2人亦應在事故地點後指揮或對於行經之車輛示
    警，其等2人亦未為之，足徵被告於本案事故之發生，確有
    過失云云。
三、惟查(一)本件係同案被告許凱媛於97年5月19日20時許，騎乘
    機車，由北往南方向行經彰化縣花壇鄉○○路○段221號前時
    ，因疏未注意車前狀況，撞及同向被告乙○○騎乘之腳踏車
    ，致許凱媛及被告乙○○均因之人車倒地，許凱媛及被告乙
    ○○均受傷，而未即時將倒在慢車道上許凱媛機車牽移至路
    旁，嗣後事故發生約10分後，適被害人陳麗芬駕駛車牌號碼
    L5H-607號重型機車同向行至該處，因突見慢車道上有倒地
    許凱媛之機車，不及反應，因而撞及許凱媛之機車，致被害
    人陳麗芬受傷，經送醫急救不治死亡之事實，業據原審法院
    認定明確，則被告乙○○係因許凱媛之自後同向所撞始人車
    倒地，且其後被害人陳麗芬騎乘之機車，又係撞及許凱媛之
    機車，致被害人陳麗芬倒地受傷，經送醫急救不治死亡，則
    被害人陳麗芬既非因撞及被告乙○○被撞倒在上開路段慢車
    道旁之腳踏車而肇事死亡，縱認被告乙○○未能即時將其上
    開腳踏車移走之行為有所疏失，惟因其行為與被害人陳麗芬
    死亡之結果間，客觀上難認有相當因果關係，自難構成刑法
    上之過失犯，尚難認被告乙○○於本件車禍有何過失之責任
    。(二)又被告乙○○於本院供稱「因為當時許凱媛騎機車從我
    後方同方向把我撞倒，我倒地時，頭有撞到地上，救護車把
    我送去醫院，頭暈暈的，怕腦震盪，有打預防腦震盪的針，
    並且有服藥，所以我在警訊時說我頭暈，無法作警詢筆錄。
    」等語，核與其於當日警訊時供稱「其意識不清醒，身體不
    適，暫停訊問。」等情，尚相符合，則衡諸被告乙○○為一
    年屆70歲之長者，當時其係遭同案被告許凱媛自後追撞而人
    車倒地等情，則其辯稱：當時突然被撞倒，頭暈暈的，手受
    傷，也沒有力氣等情，顯非無據。則斯時被告乙○○精神、
    身體狀態均不佳，應屬於需要加以救護之對象，況被告乙○
    ○就其與同案被告許凱媛所發生之事故而言，實難認有何過
    失責任，是以檢察官認被告乙○○於被追撞而處於身心不佳
    之狀態後，仍應擔負在現場指揮、警示往來車輛之注意義務
    ，尚乏依據，亦難認被告乙○○有何過失可言。
    (三)原判決並已詳敘上開理由，因而認被告之犯罪即屬不能證
    明，依法應為諭知無罪之判決，於法並無不合。公訴人上訴
    認應就被告予以論罪科刑，而指摘原判決不當，為無理由，
    應予駁回。
據上論斷，應依刑事訴訟法第三百七十三條、第三百六十八條，
判決如主文。
本案經檢察官甲○○到庭執行職務。
中    華    民    國    98    年    4     月    7    日
            刑事第二庭    審判長法  官  李  璋  鵬
                                法  官  胡  忠  文
                                法  官  蕭  錦  鍾
以上正本證明與原本無異。
不得上訴。
                                書記官  吳  雅  菁
中    華    民    國    98    年    4     月    7     日


司法院資訊處製作；財團法人民間司法改革基金會備份。
